【裁判字號】    94,交上訴,134
【裁判日期】    950111
【裁判案由】    公共危險等
【裁判全文】
臺灣高等法院刑事判決               94年度交上訴字第134號
上  訴  人  臺灣板橋地方法院檢察署檢察官
上  訴  人
即  被  告  乙○○
上列上訴人因被告公共危險等案件，不服臺灣板橋地方法院94年
度交訴字第72號，中華民國94年8月17日第一審判決（起訴案號
：臺灣板橋地方法院檢察署94年度偵字第3403號），提起上訴，
本院判決如下：
    主  文
上訴駁回。
乙○○緩刑參年。
    事  實
一、乙○○為計程車司機，為從事業務之人，考領有小型車職業
    駕駛執照，於民國（下同）九十三年六月二十九日凌晨零時
    三十五分許，酒後（呼氣酒精濃度為每公升零點一三毫克，
    未達不能安全駕駛動力交通工具之程度，亦未達禁止駕駛之
    標準，酒醉駕車部分另經檢察官為不起訴處分確定）駕駛車
    號八Ｂ—一三一號營業小客車，沿臺北縣土城市○○路○段
    往三峽方向行駛，途經行車管制號誌為閃黃燈之金城路二段
    與明德路二段交岔路口時，本應注意汽車行駛時，駕駛人應
    注意車前狀況，並隨時採取必要之安全措施，且行經閃光黃
    燈號誌路口時，應減速接近，注意安全，小心通過，而依當
    時天候晴，夜間有照明，柏油路面乾燥、無缺陷、無障礙，
    視距良好等，並無不能注意之情事，竟疏未注意車前狀況，
    復未減速接近路口，適有甲○○騎乘車號ＤＭＲ—０八二號
    輕型機車沿臺北縣土城市○○路○段往新莊方向行駛，駛至
    行車管制號誌為閃紅燈之上開路口，本應注意機車駕駛人飲
    用酒類後，其吐氣酒精濃度超過每公升零點二五毫克時不得
    駕駛，且車輛行經閃光紅燈號誌之路口時，應減速接近，先
    停止於交岔路口前，禮讓幹道車優先通行，亦疏未注意，竟
    於酒後呼氣酒精濃度達每公升零點四三毫克之情形下（未達
    不能安全駕駛動力交通工具之程度，酒醉駕車部分另經檢察
    官為不起訴處分確定）猶貿然上路，復未暫停禮讓屬幹線道
    車之車號八Ｂ—一三一號營業小客車先行，二車因閃避不及
    發生擦撞，甲○○所騎乘之前開機車並卡於被告所駕駛之上
    開營業小客車車頭下，甲○○則遭彈出於路面上，因而受有
    右膝外側半月軟骨破裂、右後十字韌帶斷裂、右股骨骨折、
    骨折後骨骼癒合不完全之傷害。乙○○明知已肇事致人受傷
    ，竟未停車處理並加以救護，仍駕駛上開營業小客車繼續往
    金城路一段方向行駛，然因遭其拖行之車號ＤＭＲ—０八二
    號輕型機車無法與之分離並起火燃燒，火勢進而延燒至車號
    八Ｂ—一三一號營業小客車，乙○○始棄車徒步逃離現場，
    甲○○則經由路人報警送醫。其後，警方乃經由遺留於現場
    之營業小客車車號查知肇事者之身分，乙○○始於三小時後
    自行向警方投案。
二、案經甲○○訴由臺北縣政府警察局土城分局報請臺灣板橋地
    方法院檢察署檢察官偵查起訴。
    理  由
一、訊據上訴人即被告乙○○對於其為計程車司機，於上揭時、
    地，行經號誌為閃黃燈之臺北縣土城市○○路○段與明德路
    二段路口時，因疏未注意車前狀況並減速慢行，而與告訴人
    甲○○騎乘之機車發生擦撞，致告訴人甲○○受傷之事實自
    白不諱，核與告訴人甲○○指述情節大致相符，並有道路交
    通事故調查報告表(一)、(二)各一紙、道路交通事故現場圖二紙
    及現場照片二十六幀附卷可稽，而甲○○受有前揭傷情，亦
    有長庚紀念醫院出具之診斷證明書在卷可據。按汽車行駛時
    ，駕駛人應注意車前狀況及兩車併行之間隔，並隨時採取必
    要之安全措施；汽車行駛至交岔路口，應遵守燈光號誌或交
    通警察之指示；汽車駕駛人飲用酒類或其他類似物後其吐氣
    所含酒精濃度超過每公零點二五毫克者不得駕車；閃光黃燈
    表示「警告」，車輛應減速接近，注意安全，小心通過；閃
    光紅燈表示「停車再開」，車輛應減速接近，先停止於交岔
    路口前，讓幹道車優先通行後認為安全時，方得續行；行車
    管制號誌之紅、黃色燈號得視需要改成閃光運轉，其顯示之
    意義與特種閃光號誌完全相同；道路交通安全規則第九十四
    條第三項、第一百零二條第一項第一款、第一百十四條第二
    款、道路交通標誌標線號誌設置規則第二百十一條分別定有
    明文。查本件肇事路口，於金城路二段行向上之行車管制號
    誌為閃黃燈，明德路二段行向上之行車管制號誌為閃紅燈一
    情，已經被告及告訴人甲○○陳明在卷，並有道路交通事故
    現場圖二紙在卷可稽，被告行經閃光黃燈號誌之路口時，本
    應減速接近，小心通過為是，且觀諸本件交通事故發生後，
    於金城路二段與明德路二段交岔路口內留下長約四十八點七
    公尺之刮地痕，其刮地痕之起點係在金城路二段往三峽方向
    內側車道靠近中間車道處，有道路交通事故現場圖二紙附卷
    可參，參酌雙方之行向，可知告訴人甲○○係在已穿越金城
    路二段往中和方向之三車道並越過分隔島後始與被告發生擦
    撞，則被告確有未減速接近並注意車前狀況之情形甚明，而
    依當時天候晴、路面乾燥、無缺陷、無障礙、視距良好，號
    誌正常等情狀，並無不能注意之情事，詎竟疏未注意致肇事
    故，使告訴人受傷，被告之駕駛行為具有過失，應堪認定。
    而告訴人甲○○於本件交通事故發生後，經警測試其呼氣酒
    精濃度高達每公升零點四三毫克一情，亦有酒精測定紀錄表
    一紙可按，已超過禁止駕駛之標準即呼氣酒精濃度每公升零
    點二五毫克甚多，且告訴人甲○○行向之號誌為閃光紅燈，
    告訴人甲○○行經肇事路口，本應暫停禮讓幹線道即金城路
    二段上之車輛先行，其竟於酒後貿然駕車，復未暫停禮讓被
    告之車輛先行，其駕駛行為同具有過失，亦堪認定。本件經
    送臺灣省臺北縣區車輛行車事故鑑定委員會、臺灣省車輛行
    車事故覆議委員會鑑定，亦均認告訴人於夜間酒精濃度過量
    駕駛輕機車，行經閃光紅燈號誌路口未暫停讓幹線道車先行
    為肇事主因，被告於夜間酒後駕駛營小客車，行經閃光黃燈
    號誌路口未減速接近注意安全小心通過為肇事次因，有臺灣
    省臺北縣區車輛行車事故鑑定委員會九十三年十一月二十五
    日北鑑字第九三一三九七號函及所附之鑑定意見書、臺灣省
    車輛行車事故覆議委員會九十四年四月二十九日府覆議字第
    ０九四０一００一九九號函各一件可參。再告訴人甲○○因
    此交通事故，受有前揭傷情，與被告前揭過失之駕駛行為間
    具有相當因果關係，亦堪認定。被告業務過失傷害部分之事
    證明確，犯行洵堪認定。
二、另訊據被告矢口否認有何肇事逃逸之犯行，辯稱：車禍發生
    後，伊繼續往前開是希望能把機車和伊的車子分開，且伊在
    車禍發生後，有要用手機打電話叫救護車，但因為手機沒電
    打不出去，伊一時緊張也沒有看到現場有附近的居民出來看
    ，才會沿路找公共電話，一直走到土城中正路上土城農會附
    近才找到，伊手部亦有被灼傷，就打電話給車行老闆及友人
    黃耀林來幫忙，並載伊回到車禍現場，當時告訴人甲○○已
    經被載走，伊想可能是送到亞東醫院，就和黃耀林一起到亞
    東醫院，但沒有找到，就再到派出所詢問，因負責處理的員
    警還沒有回來，伊就在派出所等負責的員警回來做筆錄，伊
    並沒有要逃逸的故意云云。然查：
  (一)據告訴人甲○○於原審結證稱：「（當時撞到後，路邊有無
    店面？）有釣蝦場，對面還有一家中古車行。」、「（是何
    人報警？）我請路邊的人幫我報警，我不知道。」、「（當
    時你有無看到撞你的計程車是在何處？）他撞到後繼續往前
    開。」、「（你被撞後，對方有無下車查看，或停一下？）
    無。」、「（被撞到後，路邊的人馬上就出來？）是的。路
    邊的人問我有沒有怎樣，我說我的腳斷掉。」、「（救護車
    在車禍發生後來的？）五分鐘就到了。」、「（當時車禍有
    無發生聲音？）有很大的聲音。」、「（車禍發生時，中古
    車行和釣蝦場是否仍在營業？）我確定釣蝦場有燈光尚在營
    業，有很多人跑出來，中古車行我不確定有無在營業，但也
    有二個人跑出來看。」等語（見原審卷第57至61頁），顯見
    本件交通事故發生時，肇事路口附近尚有一家釣蝦場營業中
    ，並因車禍之巨大聲響，引起附近商家民眾出來圍觀並代為
    報警處理，倘如被告所言，其係因手機沒電始離開現場尋找
    公共電話，則肇事現場既有多人圍觀，並有商家正在營業中
    ，被告大可央請在場之人代為撥打電話或就近向商家借用電
    話報警即可，實無捨近求遠特意步行至中正路上之公共電話
    亭撥打電話之必要，是被告所辯，已與常情有違。
  (二)又參酌證人黃耀林於原審證稱：「（他說他當時人在土城的
    中正路，後來多久你到現場？）我住在大觀路，從我家到中
    正路約要半小時。」、「（當時他人在做什麼事情？）他的
    人坐在路邊，在發抖。他說他的計程車還在車禍現場，叫我
    帶他去醫院。」、「（從他打電話給你，到你到現場，這中
    間你有無打電話報警？）無，因為他說他有打電話，但是有
    沒有打通，或是打給何人我不知道。我只是急著帶他回去現
    場，約半小時到土城中正路，我再到車禍現場只要幾分鐘而
    已。」及被告供稱：「（找到電話後，你為何不直接叫救護
    車或打給警局？）我有打，一一九和一一０都不通。」等語
    （見原審卷第63、72頁），衡情，倘被告所述為真，其尋找
    公共電話亭之目的係為報警或呼叫救護車救助傷者，則被告
    於覓得公共電話後，自應先行報警或呼叫救護車，縱一時無
    法撥通一一０、一一九，其既可聯絡上證人黃耀林，亦應立
    即委請證人黃耀林代為報警或呼叫救護車為是，惟被告竟未
    如此，於電致證人黃耀林及車行老闆後，即在土城市○○路
    上等候證人黃耀林長達半小時，其間均未為任何與救助傷者
    有關之舉動，其所為顯與所述係為找公共電話報警之情相互
    矛盾，益見被告所辯不可採。
  (三)再被告與告訴人甲○○之車輛發生擦撞後，告訴人甲○○係
    遭拋出機車掉落於人行道附近一情，已經被告自承在卷，核
    與告訴人甲○○指述情節相符，顯見當時撞擊力道非小，而
    告訴人甲○○既因猛力之撞擊而遭拋出機車掉落於地面，被
    告當可認知告訴人甲○○已經受傷，是被告確知其已肇事致
    人受傷之情，亦堪認定。
  (四)按刑法第二百八十四條第一項之過失傷害罪，係針對行為人
    應注意、能注意而不注意之過失行為予以非難；而同法第一
    百八十五條之四之肇事致人死傷逃逸罪，則以處罰肇事後逃
    逸之駕駛人為目的，俾促使駕駛人於肇事後能對被害人即時
    救護，以減少死傷，是該罪之成立祇以行為人有駕駛動力交
    通工具肇事，致人死傷而逃逸之事實為已足，至行為人之肇
    事有否過失，則非所問，二者之立法目的及犯罪構成要件截
    然不同，且駕駛人之肇事逃逸，係在其過失行為發生後，為
    規避責任，乃另行起意之另一行為，故行為人之過失犯行與
    其肇事致人死傷而逃逸之行為，應屬併罰關係（參照最高法
    院九十三年度台上字第五五九九號判決意旨）。是行為人只
    要有駕駛動力交通工具肇事，致人死傷而逃逸之事實，即與
    刑法第一百八十五條之四之犯罪構成要件相當，至警方是否
    可由現場之跡證或其他目擊證人之證詞查悉肇事者為何人，
    與該罪之成立與否並無關連，且許多肇事逃逸之行為人，均
    係因一時緊張、害怕而逃離現場，其在逃離當時並未曾思及
    警方是否可能循線查獲，甚或有警方無法查獲之僥倖心態，
    是自難僅以被告已將肇事車輛遺留於現場，警方必可查悉肇
    事者，進而推認被告並無肇事逃逸之故意，被告是否具有逃
    逸之故意，仍依視具體客觀情狀為判斷。
  (五)綜上所述，被告既知其已肇事致人受傷，本應立即停車加以
    救助或報警處理為是，且肇事現場既仍有商家正在營業中，
    路邊並有多數路人圍觀，縱被告所攜帶之手機恰電力用畢，
    其亦可商請路人代為報警或向商家借用電話報警即可，實無
    再步行十餘分鐘至中正路上撥打公共電話之必要，況被告於
    覓得公共電話後，僅電致其友人、車行老闆，而未自行或商
    請友人報警或呼叫救護車，足見被告離去現場絕非係為尋找
    公共電話報警，是由被告於肇事後，未予傷者任何必要之救
    助或報警處理，即逕自離開現場，其主觀上確具有逃逸之故
    意，應堪認定。至被告事後雖係自行向警方投案，惟此可能
    係因友人之建議，或因其自認車輛已留在現場，勢必無法逃
    避警方之追緝所致，其原因不一而足，是不論被告係在案發
    後一小時或三小時始向警方投案，均無解於被告肇事逃逸犯
    行之成立。是本件被告肇事逃逸部分之事證明確，犯行亦堪
    認定。
三、核被告所為，係犯刑法第二百八十四條第二項前段之業務過
    失傷害罪及同法第一百八十五條之四之肇事逃逸罪。其所犯
    上開二罪間，犯意各別，構成要件互殊，應分論併罰。
四、原審認被告所犯事證明確，適用刑法第刑法第一百八十五條
    之四、第二百八十四條第二項前段、第四十一條第一項前段
    、第五十一條第十款，罰金罰鍰提高標準條例第一條前段、
    第二條，審酌被告因駕車不慎肇事致人受傷，竟不知及時予
    以傷者必要之救助或報警處理，反而逃離現場，且以本件交
    通事故撞擊力道之猛，告訴人甲○○受傷之重，若非當時尚
    有其他路人在場，被告肇事逃逸，極易使傷者失卻第一時間
    之救治機會，其惡性非輕，不宜輕縱，兼衡其坦承業務過失
    傷害部分之犯行，告訴人甲○○亦與有過失，且為肇事主因
    等一切情狀，就所犯業務過失傷害部分量處拘役五十日，並
    諭知易科罰金之折算標準，就所犯肇事逃逸部分，量處有期
    徒刑十月，經核其認事用法並無不當，量刑亦稱允適，被告
    上訴仍否認犯罪，非有理由；公訴人循告訴人請求而上訴，
    認被告犯後未與告訴人和解，態度不良，原審量刑過輕云云
    ，惟被告已與告訴人達成和解，並已賠償損害（先給付新台
    幣十五萬元，餘五萬元分十期，每月一期給付），有調解筆
    錄影本在卷可憑，且亦坦認過失，犯後態度尚非不良，是公
    訴人之上訴，亦無理由。本件上訴均無理由，應予駁回。
五、末查，被告未曾受有期徒刑以上刑之宣告，有本院被告前案
    紀錄表在卷可據，且被告犯後已與被害人達成和解，賠償損
    害，經此教訓，當知警惕，無再犯之虞，告訴人亦當庭表示
    不再追究之意，故被告所處之刑，本院認以暫不執行為適當
    ，爰併宣告被告緩刑三年，以勵自新。
據上論斷，應依刑事訴訟法第368條，刑法第74條第1款，判決如
主文。
本案經檢察官田炳麟到庭執行職務。
中    華    民    國    95    年    1    月    11     日
                  刑事第十三庭    審判長法  官  劉景星
                                        法  官  陳博志
                                        法  官  李春地
以上正本證明與原本無異。
肇事逃逸部分如不服本判決應於收受送達後10日內向本院提出上
訴書狀，其未敘述上訴之理由者並得於提起上訴後10日內向本院
補提理由書（均須按他造當事人之人數附繕本）。
其餘不得上訴。
                                         書記官 柳秋月
中    華    民    國    95    年    1    月    12     日
附錄：本案論罪科刑法條全文
刑法第284條第2項前段
因過失傷害人者，處六月以下有期徒刑、拘役或五百元以下罰金
，致重傷者，處一年以下有期徒刑、拘役或五百元以下罰金。
從事業務之人，因業務上之過失傷害人者，處一年以下有期徒刑
、拘役或一千元以下罰金，致重傷者，處三年以下有期徒刑、拘
役或二千元以下罰金。
刑法第185條之4
駕駛動力交通工具肇事，致人死傷而逃逸者，處六月以上五年以
下有期徒刑。


司法院資訊處製作；財團法人民間司法改革基金會備份。
